臺灣高雄地方法院刑事裁定
111年度聲字第837號
聲明異議人
即  受刑人  林冠誠




上列聲明異議人即受刑人因公共危險案件，對於臺灣高雄地方檢
察署檢察官之執行指揮（111年度執字第2089號）聲明異議，本
院裁定如下：
    主  文
異議駁回。
    理  由
一、聲明異議意旨略以：聲明異議人即受刑人林冠誠（下稱異議
    人）因不能安全駕駛動力交通工具之罪，經法院判決有期徒
    刑6月併科罰金新臺幣（下同）2萬元確定，檢察官以「異議
    人5年內3犯酒駕」，不准易科罰金；然異議人家中尚有體弱
    多病且無謀生能力之雙親，生活起居需有人照顧，且被告為
    家中經濟來源，如入監執行，家庭生活顯有困難；又現正值
    新冠肺炎疫情嚴峻之時，縱檢察官不准易科罰金，亦應准許
    異議人暫緩執行至雙親接種第四劑疫苗完畢後，再予發監執
    行，是認檢察官之執行指揮不當，請求撤銷原執行命令等語
    。
二、按受刑人或其法定代理人或配偶，以檢察官執行之指揮為不
    當者，得向諭知該裁判之法院聲明異議；法院應就疑義或異
    議之聲明裁定之，刑事訴訟法第484條、第486條分別定有明
    文。又以檢察官名義所簽發之執行傳票，係屬執行前之通知
    ，就形式上觀之，固非檢察官之執行指揮命令，惟如已記載
    不准易服社會勞動、易科罰金等意旨，對受刑人得否易服社
    會勞動、易科罰金等權益，已發生現實而迫切之影響，參照
    司法院大法官會議釋字第681號解釋意旨，為使受刑人之權
    益即時獲得救濟，應認執行傳票與執行指揮命令無異，得對
    之聲明異議。查本件異議人所據以向本院聲明異議之臺灣高
    雄地方檢察署（下稱高雄地檢署）111年度執字第2089號執
    行傳票，已經檢察官於其上註明：「本件不准易科罰金」等
    語明確，而與執行指揮命令無異，此有該執行傳票1紙附卷
    可佐。是本件異議人收受執行傳票後，向本院聲明異議，揆
    諸前揭說明，程序上並無不合，先予敘明。
三、次按犯最重本刑為5年以下有期徒刑以下之刑之罪，而受6月
    以下有期徒刑或拘役之宣告者，得以1,000元、2,000元或3,
    000元折算1日，易科罰金；但易科罰金，難收矯正之效或難
    以維持法秩序者，不在此限，刑法第41條第1項定有明文。
    又上開法條所稱「難收矯正之效」及「難以維持法秩序」，
    均屬不確定法律概念，此乃立法者賦予執行者能依具體個案
    ，考量犯罪所造成法秩序等公益之危害大小、施以自由刑，
    避免受刑人再犯之效果高低等因素，據以審酌得否准予易科
    罰金，亦即執行者所為關於自由刑一般預防（維持法秩序）
    與特別預防（有效矯治受刑人使其回歸社會）目的之衡平裁
    量，非謂僅因受刑人個人家庭、生活處遇值得同情即應予以
    准許；且法律賦予執行檢察官此項裁量權，僅在發生違法裁
    量或有裁量瑕疵時，法院始有介入審查之必要，如執行檢察
    官於執行處分時，已具體說明不准易科罰金之理由，且未有
    逾越法律授權、專斷等濫用權力之情事，自不得遽謂執行檢
    察官之執行指揮為不當（最高法院100年度台抗字第646號裁
    定意旨參照）。
四、經查：
（一）異議人因犯不能安全駕駛動力交通工具案件，經本院以11
      0年度交簡字第3025號判決判處有期徒刑6月，併科罰金2
      萬元，並諭知以1,000元折算1日之易科罰金、易服勞役標
      準，而於民國111年3月2日確定在案，有上開判決書及臺
      灣高等法院被告前案紀錄表各1份在卷可憑。嗣該案移送
      高雄地檢署檢察官執行，檢察官審核結果認異議人5年內3
      犯酒駕，且無臺灣高等檢察署函文所示例外得斟酌准予易
      科罰金之情形，爰不准予易科罰金，須入監執行，進而寄
      發執行傳票，命異議人於111年5月3日至該署報到，嗣於1
      11年5月30日拘提異議人到案發監執行等情，業經本院依
      職權調閱本件執行案卷核閱屬實，此部分事實堪予認定。
（二）檢察官之執行指揮無違法裁量或裁量瑕疵：
　　　前揭異議人所犯不能安全駕駛動力交通工具案件判決確定
      後，經本院移送高雄地檢署執行，檢察官並具體審酌：「
      異議人5年內3犯酒駕，且無臺灣高等檢察署函文所示例外
      得斟酌准予易科罰金之情形」等情，認應不准予易科罰金
      ，此有易科罰金案件初核表1份在卷可參，堪認檢察官已
      基於刑罰一般預防及特別預防之目的，而具體敘明其本諸
      職權不准易科罰金之理由，並無裁量怠惰、違法及瑕疵情
      形。
（三）異議人所據家庭狀況等事由，非屬法定應審酌事項：
      異議人另以家中有年邁雙親需照顧撫養等，主張其有不宜
      入監服刑之事由云云。惟參以刑法第41條第1項規定已於9
      4年2月2日修法後刪除「異議人因身體、教育、職業、家
      庭之關係或其他正當事由，執行顯有困難」之易科罰金要
      件，故執行檢察官考量是否准予異議人易科罰金時，主要
      須依現行法規定審酌是否具有「確因不執行所宣告之刑，
      難收矯正之效，或難以維持法秩序」事由而為裁量，故異
      議人所陳，尚非執行檢察官於決定是否命異議人入監執行
      時所應斟酌審查之法定事由，且亦非執行階段全然無法克
      服之阻礙。故異議人執此聲明異議，自非有據。
（四）至異議人另主張請求本院暫緩檢察官之入監執行命令，然
      此部分尚非屬本院權責，且異議人亦未於聲明異議前之執
      行階段向檢察官提出暫緩執行之聲請，即無所謂檢察官否
      准其暫緩執行聲請之執行指揮存在，自非屬本件聲明異議
      之審理範圍，併予指明。
五、綜上所述，本件業據執行檢察官具體說明不准予易科罰金之
    理由，且未有逾越法律授權、專斷等濫用權力之情事，又就
    聲明異議意旨所述各情，本院審酌均難認檢察官執行之指揮
    有何違法或不當，本件異議人聲請撤銷檢察官不准其易科罰
    金之指揮執行，為無理由，應予駁回。
六、依刑事訴訟法第486 條，裁定如主文。 
中　　華　　民　　國　　111 　年　　6 　　月　　17　　日
                  刑事第九庭    法　官  張瀞文
以上正本證明與原本無異。
如不服本裁定，應於收受送達後5 日內向本院提出抗告狀。
中　　華　　民　　國　　111 　年　　6 　　月　　17　　日
　　　　　　　　　　　　　　　　書記官  張惠雯